【裁判字號】    98,易,2961
【裁判日期】    981231
【裁判案由】    毒品危害防制條例
【裁判全文】
臺灣臺北地方法院刑事判決              98年度易字第2961號
公  訴  人  臺灣臺北地方法院檢查署檢察官
被      告  甲○○
上列被告因違反毒品危害防制條例案件，經檢察官提起公訴（98
年度毒偵字第2820號），本院依簡式審判程序，判決如下：
    主  文
甲○○施用第二級毒品，累犯，處有期徒刑柒月。扣案之第二級
毒品甲基安非他命貳包（驗餘總淨重零點零肆壹柒公克，含外包
裝袋貳只），均沒收銷燬之；扣案之吸食器壹組，沒收之。
    事  實
一、甲○○前已有多次違反毒品危害防制條例前科：(1)於民國89
    年間，因施用毒品案件，經臺灣板橋地方法院（下稱板橋地
    院）以89年度毒聲字第2808號裁定送觀察、勒戒後，認無繼
    續施用毒品傾向，於89年6月6日執行完畢，復經臺灣板橋地
    方法院檢察署檢察官以89年度毒偵字第3323號為不起訴處分
    確定；(2)於前開觀察、勒戒執行完畢釋放後5年內之91年間
    ，因再犯施用毒品案件，經同院以92年度板簡字第205號判
    處有期徒刑4月確定；同年間，另因偽造文書案件，經同院
    以91年度訴字第919號判處有期徒刑4月確定，上開2罪復經
    同院以93年度聲字第46號裁定定應執行有期徒刑7月確定，
    於93年7月29日執行完畢；(3)於94年間，因三犯施用毒品案
    件，經同院以94年度易字第89號判處有期徒刑10月，並經臺
    灣高等法院以94年度上易字第754號駁回上訴確定，於95年6
    月30日縮刑期滿執行完畢；(4)於96年間，因四犯施用毒品案
    件，經同院以96年度易字第1428號判處有期徒刑8月，減為
    有期徒刑4月確定，於97年4月8日縮刑期滿執行完畢；(5)於
    96年間，因五犯施用毒品案件，經同院以96年度簡字第6432
    號判處有期徒刑6月確定，甫於98年6月29日縮刑期滿執行完
    畢。
二、詎甲○○猶不知戒斷毒癮，基於施用第二級毒品甲基安非他
    命之犯意，於98年8月24、25日間之某時，在臺北縣汐止市
    ○○路上之某工地內，將第二級毒品甲基安非他命置入玻璃
    球管吸食器內，再以打火機燒烤後吸食其霧化氣體之方式，
    施用甲基安非他命1次。嗣於同年8月26日上午7時30分許，
    行經臺北市中正區○○○路○段65巷口，因形跡可疑，為警
    盤查，經其自願接受搜索，當場在其身上查扣得前供施用所
    剩餘之甲基安非他命毒品2包（驗前總淨重0.0420公克，驗
    餘總淨重0.0417公克）及其所有供施用毒品用之吸食器1組
    ，復經其同意後採尿送驗，呈安非他命類陽性反應，始悉上
    情。
三、案經臺北市政府警察局中正第二分局報請臺灣臺北地方法院
    檢察署檢察官偵查起訴。
    理  由
一、本件被告甲○○所犯係死刑、無期徒刑、最輕本刑為3年以
    上有期徒刑以外之罪，其於準備程序就前揭被訴事實為有罪
    之陳述，經本院告知簡式審判程序之旨，並聽取其與公訴人
    之意見後，認無不得或不宜改依簡式審判程序進行之情形，
    爰依刑事訴訟法第273條之1第1項規定，裁定本件進行簡式
    審判程序，合先敘明。
二、訊據被告對於前揭時、地，施用第二級毒品1次之事實，坦
    承不諱，且查：
(一)、被告於98年8月26日上午7時30分許，為警查獲後所採尿液，
    經送往具有專門鑑定尿液中有無毒品成分之台灣尖端先進生
    技醫藥股份有限公司，以酵素免疫法、氣相層析質譜法檢驗
    確認結果，呈安非他命類陽性反應，此有該公司98年8月28
    日濫用藥物尿液檢驗報告、臺北市政府警察局偵辦毒品案件
    尿液檢體委驗單各1份（偵卷第64、66頁）在卷可稽。按人
    體施用甲基安非他命後，在主要代謝物中未改變形態之甲基
    安非他命佔施用劑量達43％，安非他命則約為5％，且安非
    他命在國內取得不易，施用情形較少，尿液檢驗結果係甲基
    安非他命陽性者佔大部分。又依據Jonathan M.等人2002年
    文獻報導，以5名測試者於4週內分4次使用，每次施用甲基
    安非他命20mg劑量後，收集其尿液並以250ng／ml為閾值時
    ，其最長檢出時間為56至96小時，文獻有關服用藥物之報告
    ，因研究對象、使用劑量之多寡、實驗條件或研究角度等不
    同，結果及其呈現方式亦不同，故除相關文獻之資料，仍需
    依個案狀況做研判，一般可檢出甲基安非他命之最長時間為
    1 至5天，是服用甲基安他命後，最低於服用後96小時內可
    由尿液檢測出甲基安非他命陽性反應，此為法院依職權所知
    悉之事項。本件被告之尿液經以氣相層析質譜儀分析法檢驗
    ，既呈安非他命類陽性反應，且其甲基安非他命、安非他命
    濃度分別為10840ng／ml、7740ng／ml，顯見被告應有在上
    開採尿時間前，施用甲基安非他命甚明。
(二)、又扣案之白色透明結晶2包，業據被告自承：是本次施用後
    所剩餘之毒品等語，經送具有鑑定毒品成分能力之交通部民
    用航空局航空醫務中心以氣相層析質譜法鑑驗結果，送驗白
    色透明結晶2包，實稱毛重0.4920（含2袋），淨重0.0420公
    克，取樣0.0003公克，餘重0.0417公克，檢出甲基安非他命
    成分，有該醫務中心98年9月3日航藥鑑字第0984472號鑑定
    書附卷可佐（見偵卷第75頁）。而甲基安非他命係屬毒品危
    害防制條例第2條第2項第2款規定之第二級毒品，足證扣案
    之白色透明結晶2包確為毒品危害防制條例第2條第2項第2款
    所規定之第二級毒品甲基安非他命，應屬無訛。是依上開卷
    附之各項文書、證物等補強證據，已足資擔保被告上開任意
    性自白之真實性，堪信為真實。此外，復有被告所有供施用
    毒品用之吸食器1組扣案可佐。被告於上揭時、地，施用第
    二級毒品甲基安非他命之犯行，洵堪認定。
(三)、復按毒品危害防制條例前於92年7月9日修正公布，自93年1
    月9日施行，觀之該條例第20條、第23條之立法理由，修正
    後毒品危害防制條例就施用毒品者，只於「初犯」及「5年
    後再犯」二種情形，有其追訴條件之限制，即須於初犯經觀
    察、勒戒或強制戒治釋放後，5年內均無施用毒品之行為，
    始能認其前所實施之觀察、勒戒或強制戒治已足遮斷毒癮，
    而得於5年後再犯時，再予適用初犯之規定，重行觀察、勒
    戒等程序。倘5年內已經再犯，被依法追訴處罰，縱其第3次
    （或第3次以上）施用毒品之時間在初犯釋放5年以後，即與
    「5年後再犯」之情形有別，且因已於「5年內再犯」，顯見
    其再犯率甚高，原實施觀察、勒戒或強制戒治，已無法收其
    實效，而無5年戒斷期之存在，自無再經觀察、勒戒及強制
    戒治之必要，應得逕行追訴處罰（最高法院95年5月9日95年
    度第7次刑事庭會議決定文參照）。經查，被告前有多次施
    用毒品前科，其中(1)於89年間，因施用毒品案件，經板橋地
    院以89年度毒聲字第2808號裁定送觀察、勒戒後，認無繼續
    施用毒品傾向，於89年6月6日執行完畢，復經臺灣板橋地方
    法院檢察署檢察官以89年度毒偵字第3323號為不起訴處分確
    定；(2)又於前開觀察、勒戒執行完畢釋放後5年內之91年間
    ，因再犯施用毒品案件，經同院以92年度板簡字第205號判
    處有期徒刑4月確定；同年間，因偽造文書案件，經同院以
    91年度訴字第919號判處有期徒刑4月確定，上開2罪刑，復
    經同院以93年度聲字第46號裁定定應執行有期徒刑7月確定
    ，於93年7月29日執行完畢；(3)於94年間，因三犯施用毒品
    案件，經同院以94年度易字第89號判處有期徒刑10月，並經
    臺灣高等法院以94年度上易字第754號駁回上訴確定，於95
    年6月30日縮刑期滿執行完畢；(4)於96年間，因四犯施用毒
    品案件，經同院以96年度易字第1428號判處有期徒刑8月，
    減為有期徒刑4月確定，於97年4月8日縮刑期滿執行完畢；
    (5)於96年間，因五犯施用毒品案件，經同院以96年度簡字第
    6432號判處有期徒刑6月確定，甫於98年6月29日縮刑期滿執
    行完畢等情，有臺灣高等法院被告前案紀錄表在卷可憑。本
    件被告施用毒品之犯行，距其前揭強制戒治釋放後雖已逾5
    年，惟其於前述強制戒治執行完畢釋放後5年內，業因再犯
    施用毒品罪，經本院判決有罪確定，足認原實施觀察、勒戒
    程序，已無法收其實效，揆諸前開說明，本件被告施用第二
    級毒品犯行，核與毒品危害防制條例第20條、第23條所定之
    「初犯」或「5年後再犯」情形有別，自無再經觀察、勒戒
    及強制戒治之必要、應逕予追訴處罰。
三、核被告所為，係犯毒品危害防制條例第10條第2項之施用第
    二級毒品罪。被告施用前、後持有第二級毒品甲基安非他命
    ，之行為，應為施用之高度行為所吸收，不另論罪。又被告
    有如前揭事實欄一之(5)所列前科紀錄，甫於98年6月29日縮
    刑期滿執行完畢等情，有上開臺灣高等法院被告前案紀錄表
    可按，其於有期徒刑執行完畢後5年內，故意再犯本件有期
    徒刑以上之罪，為累犯，應依刑法第47條第1項規定加重其
    刑。爰審酌被告前已有施用毒品之不良素行，歷經觀察、勒
    戒及刑之執行程序猶施用之，顯見其戒毒意志不堅，本不宜
    寬貸，惟念其施用毒品乃自戕一己之身體健康，對社會造成
    之危害尚非直接鉅大，且其犯後坦承犯行，態度良好，及其
    智識程度、家庭經濟狀況等一切情狀，量處如主文所示之刑
    。扣案之甲基安非他命2包（驗餘總淨重0.0417公克），屬
    違禁物，不問屬於犯人與否，應依毒品危害防制條例第18條
    第1項前段之規定，宣告沒收銷燬之；扣案毒品之外包裝袋2
    只，已用於包裹上開毒品，難以與毒品完全析離，應一併沒
    收銷燬之；至於鑑驗耗用之甲基安非他命（0.0003公克）既
    已滅失，自無庸宣告沒收銷燬。又扣案之吸食器1組，業據
    被告自承為其所有供施用毒品之用，而為被告所有且供犯罪
    所用之物，依刑法第38條第1項第2款之規定，宣告沒收。
據上論斷，應依刑事訴訟法第273條之1第1項、第284條之1、第
299條第1項前段，毒品危害防制條例第10條第2項、第18條第1項
前段，刑法第11條、第47條第1項、第38條第1項第2款，判決如
主文。
本案經檢察官郭騰月到庭執行職務。
中    華    民    國    98    年    12    月    31    日
                  刑事第十四庭  法  官  李殷君
以上正本證明與原本無異。
如不服本判決應於收受送達後10日內向本院提出上訴書狀，並應
敘述具體理由；其未敘述上訴理由者，應於上訴期間屆滿後20日
內向本院補提理由書（均須按他造當事人之人數附繕）「切勿逕
送上級法院」。
                                書記官  殷玉芬
中    華    民    國    99    年    1     月    4     日
附錄本判決論罪科刑法條全文：
毒品危害防制條例第10條
施用第一級毒品者，處 6 月以上 5 年以下有期徒刑。
施用第二級毒品者，處 3 年以下有期徒刑。

司法院資訊處製作；財團法人民間司法改革基金會備份。
